【裁判字號】    98,簡上,78
【裁判日期】    980715
【裁判案由】    詐欺
【裁判全文】
臺灣嘉義地方法院刑事判決              98年度簡上字第78號
上  訴  人  臺灣嘉義地方法院檢察署檢察官
被      告  己○○
上列上訴人因被告詐欺案件，不服本院中華民國98年2 月27日98
年度朴簡字第66號第一審簡易判決處刑（聲請簡易判決處刑書案
號：臺灣嘉義地方法院檢察署97年度偵字第8221號），提起上訴
，並經檢察官移請併案審理（臺灣嘉義地方法院檢察署98年度偵
字第436 、439 、1393號、臺灣士林地方法院檢察署98年度偵字
第326 、1675號、臺灣桃園地方法院檢察署98年偵字第6531號、
臺灣苗栗地方法院檢察署98年度偵字第2231號、臺灣臺中地方法
院檢察署98年度偵字第693 、2778號及臺灣高雄地方法院檢察署
98年度偵字第11320號），本院管轄之第二審合議庭判決如下：
    主  文
原判決撤銷。
己○○幫助犯詐欺取財罪，處有期徒刑肆月，如易科罰金，以新
臺幣壹仟元折算壹日。
    犯  罪  事  實
一、己○○可預見提供自己帳戶予他人使用，可能幫助他人為財
    產犯罪行為，竟不違背其本意，基於幫助詐欺取財之不確定
    故意，於民國97年10月18日，在嘉義縣朴子市某便利商店，
    將其所申設之中華郵政股份有限公司朴子郵局帳戶（局號：
    0000000 、帳號：0000000 號）之存摺、提款卡及密碼等，
    以新台幣（下同）3000元之代價出售予真實姓名年籍不詳之
    成年男子，以此方式幫助該人所屬之詐欺集團遂行詐欺取財
    犯行。嗣前述詐欺集團成年人成員意圖為自己不法之所有，
    基於詐欺取財之犯意，分別為如附表編號01至07所示之詐欺
    取財犯行。嗣經如附表編號01至07所示之被害人知悉受騙報
    案，經警循線查獲，始悉上情。
二、案經嘉義縣警察局朴子分局報告臺灣嘉義地方法院檢察署檢
    察官偵查後聲請簡易判決處刑，及臺北縣政府警察局三重分
    局報告臺灣嘉義地方法院檢察署檢察官、臺北縣政府警察局
    淡水分局、臺北市政府警察局內湖分局報告臺灣士林地方法
    院檢察署檢察官、桃園縣政府警察局龍潭分局報告臺灣桃園
    地方法院檢察署檢察官、苗栗縣警察局苗栗分局報告臺灣苗
    栗地方法院檢察署檢察官、臺中市警察局第一分局報告臺灣
    臺中地方法院檢察署檢察官、高雄市政府警察局小港分局報
    告臺灣高雄地方法院檢察署檢察官，及桃園縣政府警察局龍
    潭分局報告臺灣桃園地方法院檢察署檢察官、臺北市政府警
    察局中正第一分局報告臺灣臺北地方法院檢察署檢察官分別
    呈請臺灣高等法院檢察署檢察長令轉臺灣嘉義地方法院檢察
    署檢察官移送併案。
    理  由
一、按被告以外之人於審判外之言詞或書面陳述，除法律有規定
    者外，不得作為證據，刑事訴訟法第159 條第1 項定有明文
    。次按被告以外之人於審判外之陳述，雖不符刑事訴訟法第
    159 條之1 至第159 條之4 之規定，而經當事人於審判程序
    同意作為證據，法院審酌該言詞陳述或書面陳述作成時之情
    況，認為適當者，亦得為證據。當事人、代理人或辯護人於
    法院調查證據時，知有第159 條第1 項不得為證據之情形，
    而未於言詞辯論終結前聲明異議者，視為有前項之同意，此
    觀刑事訴訟法第159 條之5 規定甚明。查被告己○○於本院
    準備程序及合議審理時均未到庭，其於言詞辯論終結前，對
    於卷附各傳聞證據之證據能力，並未聲明異議，檢察官對上
    揭各項傳聞證據之證據能力亦未表示異議，本院審酌該等證
    據之取得過程並無瑕疵，與本案待證事實間復具有相當之關
    聯性，以之為本案證據並無不當，自得採為本件認定事實之
    基礎，合先敘明。
二、被告己○○雖於本院準備程序及審理時傳訊未到，惟上揭幫
    助詐欺取財之犯罪事實，業據被告於警詢及偵查中供承不諱
    （分別見嘉義縣警察局樸子分局嘉朴警偵字第0970085157號
    卷第4 至6 頁、臺灣嘉義地方法院檢察署97年度偵字第8221
    號卷第7 至8 頁），並有如附表編號01至07所示之相關被害
    人、證人等證述，及其他相關卷證存卷可參，是被告上開供
    承均核與事實相符，應堪採信。是被告提供上開帳戶予詐騙
    集團使用，幫助詐騙集團為如附表編號01至07所示之詐欺取
    財犯行，即堪認定，應予依法論科。
三、查被告提供上開帳戶之提款卡及密碼與真實姓名、年籍不詳
    之成年人，作為詐欺取財所用之出入帳戶，供不法集團詐欺
    如附表編號01至07所示之被害人款項之助力，所實施者非屬
    詐欺取財之構成要件行為，且係基於幫助犯意為之，核其所
    為，係犯刑法第30條第1 項、第339 條第1 項詐欺取財罪之
    幫助犯，並應依刑法第30條第2 項之規定，依正犯之刑減輕
    之。被告以1 幫助行為，幫助詐欺集團先後對如附表編號01
    至07所示之被害人詐欺取財，係以1 幫助行為，侵害如附表
    編號01至07所示之被害人之財產法益，為想像競合犯，應依
    刑法第55條之規定從一重之幫助詐欺取財罪論處（臺灣高等
    法院暨所屬法院96年法律座談會研討結果參照）。檢察官雖
    未就詐欺集團利用被告提供之提款卡及密碼，詐欺如附表編
    號02至07所示被害人之犯行併為聲請簡易判決處刑，然此部
    分與業據聲請簡易判決處刑經原審判決有罪之犯罪事實，均
    有想像競合犯之裁判上一罪關係，且均經檢察官移送併案審
    理，本院自得併予審判，附此敘明。原審認被告罪證明確，
    予以論罪科刑，固非無見，惟被告除有原判決所認定之犯行
    外，尚有檢察官移送併案審理之如附表編號02至07所示犯行
    ，均具有想像競合犯之裁判上一罪關係，已如前述，原審未
    及審酌被告併案部分之犯行，自有未洽，檢察官上訴指摘原
    判決漏未就具有想像競合犯裁判上一罪關係之犯行予以裁判
    ，為有理由，自應由本院將原判決撤銷改判。爰審酌被告竟
    為牟利，恣意將上開帳戶提款卡、密碼交付他人，並容任他
    人充作犯罪工具，殊不可取，其所為造成如附表編號01至07
    所示之被害人金錢損失，共計為111620元，雖所侵害各個被
    害人之財產法益尚非重大，惟被告迄今均未為賠償，且被告
    提供提款卡、密碼與他人，實已助長此類犯罪之遂行，使從
    事詐欺犯行之人於詐騙後，無從追緝，並擾亂社會金融交易
    秩序，又審酌被告患有邊緣性智能疾病，此有行政院衛生署
    朴子醫院診斷證明書影本1 紙在卷足參（見同上偵卷第10頁
    ），及被告於犯後均於警詢及偵查中坦承犯行，態度尚稱良
    好等一切情狀，量處如主文第2 項所示之刑，併諭知易科罰
    金之折算標準，以示懲儆。
四、被告經合法傳喚，無正當理由不到庭，爰依刑事訴訟法第37
    1 條規定，不待其陳述，由檢察官一造辯論而逕行判決，併
    此敘明。
據上論斷，應依刑事訴訟法第455 條之1 第1 項、第3 項、第36
9 條第1 項前段、第371 條、第364 條、第299 條第1 項前段，
刑法第30條第1 項、第2 項、第339 條第1 項、第55條、第41條
第1 項前段，刑法施行法第1 條之1 第1 項、第2 項前段，判決
如主文。
本案經檢察官姜智仁到庭執行職務。
中    華    民    國    98    年     7    月    15    日
                  刑事第一庭  審判長法  官  許進國
                                    法  官  黃琴媛
                                    法  官  張志偉
上列正本證明與原本無異。
本件不得上訴。
中    華    民    國    98    年     7    月    15    日
                                    書記官  張子涵
附表
 ┌──┬────────────────────────┬───────────────┬───┐
 │編號│犯罪事實                                        │相關卷證及卷別、頁數          │備註  │
 ├──┼────────────────────────┼───────────────┼───┤
 │01  │97年10月20日在Yahoo奇摩拍賣網站，刊登拍賣筆記型 │被害人壬○○之證述（見嘉義縣警│      │
 │    │電腦一部之不實廣告，詐騙不特定人上網投標，致被害│察局朴子分局嘉朴警偵字第097008│      │
 │    │人壬○○陷於錯誤，上網以新臺幣6100元競標並得標，│5157號卷第7至8頁）            │      │
 │    │被害人壬○○遂於同日15時由聯邦銀行九如分行，將  │證人黃仲翊之證述（見同上警卷第│      │
 │    │新臺幣6100元匯款至詐騙集團指定之己○○所申請之上│1至3頁）                      │      │
 │    │開帳戶。                                        │匯款通知單（見同上警卷第9頁） │      │
 │    │                                                │己○○上開帳戶查詢帳戶最近交易│      │
 │    │                                                │資料（見同上警卷第13頁）      │      │
 │    │                                                │提款照片（見同上警卷第15至17頁│      │
 │    │                                                │）                            │      │
 │    │                                                │高雄市政府警察局小港分局小港派│      │
 │    │                                                │出所受理詐騙帳戶通報警示簡便格│      │
 │    │                                                │式表（見同上警卷第40頁）      │      │
 ├──┼────────────────────────┼───────────────┼───┤
 │02  │詐欺集團於97年10月中旬，在雅虎奇摩拍賣網站，刊登│被害人甲○○之證述（見北縣警  │      │
 │    │拍賣液晶電視（附贈MP4隨身聽）之不實廣告，詐騙不 │重偵字第0980000031號卷第3至4頁│      │
 │    │特定人上網投票，致被害人甲○○陷於錯誤，於97年10│）                            │      │
 │    │月19日19時許上網以新台幣28000元競標並得標，被害 │己○○上開帳戶查詢未印摺交易詳│      │
 │    │人甲○○遂於同日23時28分在台北縣三重市○○路52號│情（見同上警卷第9頁）         │      │
 │    │台新銀行ATM，將28000元匯款至詐騙集團指定之己○○│臺北縣政府警察局三重分局中興橋│      │
 │    │所申請之帳戶。                                  │派出所陳報單、受理各類案件紀錄│      │
 │    │                                                │表、受理詐騙帳戶通報警示簡便格│      │
 │    │                                                │式表、報案三聯單（見同上警卷第│      │
 │    │                                                │23至26頁）                    │      │
 │    │                                                │內政部警政署犯詐騙案件紀錄表（│      │
 │    │                                                │見同上警卷第27至28頁）        │      │
 │    │                                                │台新銀行自動櫃員機交易明細表（│      │
 │    │                                                │同上警卷第29頁）。            │      │
 │    │                                                │Yahoo奇摩拍賣資料及得標證明（ │      │
 │    │                                                │見臺灣桃園地方法院檢察署98年度│      │
 │    │                                                │偵字第380號卷第20至24頁）     │      │
 ├──┼────────────────────────┼───────────────┼───┤
 │03  │詐欺集團於97年10月中旬，在雅虎奇摩拍賣網站，刊登│被害人丙○○之證述（見北縣警重│      │
 │    │拍賣太陽劇團公演門票之訊息，使丙○○因一時失察而│偵字第0980000031號卷第1至2頁）│      │
 │    │陷於錯誤，於97年10月19日23時許以新台幣14040元標 │己○○上開帳戶查詢未印摺交易詳│      │
 │    │得上開劇團門票2張，隨即將得標金額匯入己○○所申 │情（見同上警卷第9頁）         │      │
 │    │請之帳戶。                                      │臺北縣政府警察局三重分局大有  │      │
 │    │                                                │派出所受理詐騙帳戶通報警示簡便│      │
 │    │                                                │格式表、報案三聯單（同上警卷第│      │
 │    │                                                │11、13頁）                    │      │
 │    │                                                │內政部警政署反詐騙案件紀錄表（│      │
 │    │                                                │見同上警卷第12頁）            │      │
 │    │                                                │被害人丙○○土地銀行存摺封面影│      │
 │    │                                                │本（見同上警卷第14頁）        │      │
 │    │                                                │網路交易明細表（見同上警卷第15│      │
 │    │                                                │頁）                          │      │
 │    │                                                │Yahoo奇摩拍賣通知信（見同上警 │      │
 │    │                                                │卷第16至19頁）                │      │
 │    │                                                │Yahoo奇摩會員帳號評價資料（見 │      │
 │    │                                                │同上警卷第20頁）              │      │
 ├──┼────────────────────────┼───────────────┼───┤
 │04  │詐欺集團於網路刊登拍賣廣告，假稱拍賣數位相機，嗣│被害人丁○○之證述（見臺灣臺北│      │
 │    │有丁○○上網發現此訊息，不知有詐，陷於錯誤，遂於│地方法院檢察署97年度偵字第2634│      │
 │    │97年10月20日上網投標，並於得標後，依指示於同日17│1號卷第5至6頁。               │      │
 │    │時17分，在台北市○○○街6號1樓華南商業銀行自動櫃│證人陳佳合之證述（見同上偵卷第│      │
 │    │員機匯款新台幣9600元至被告己○○前開帳戶內。    │7至11頁）                     │      │
 │    │                                                │臺北市政府警察局中正一局仁愛路│      │
 │    │                                                │派出所陳報單（見同上偵卷第4頁 │      │
 │    │                                                │）                            │      │
 │    │                                                │內政部警政署反詐騙案件紀錄表（│      │
 │    │                                                │見同上偵卷第12至13頁）        │      │
 │    │                                                │金融機構聯防機制通報單（見同上│      │
 │    │                                                │偵卷第14頁）                  │      │
 │    │                                                │Yahoo奇摩拍賣及得標資料（見同 │      │
 │    │                                                │上偵卷第15至18頁）            │      │
 │    │                                                │己○○上開帳戶查詢帳戶最近交易│      │
 │    │                                                │資料（見同上偵卷第25頁）      │      │
 │    │                                                │華南商業銀行自動櫃員機交易明細│      │
 │    │                                                │表（見同上偵卷第19頁）        │      │
 ├──┼────────────────────────┼───────────────┼───┤
 │05  │詐欺集團於97年10月19日13時8分許，以邱梓珊（業據 │98年度偵字第1675號，第12至13頁│      │
 │    │檢察官另為不起訴處分）所申請帳號doit0109登入yaho│。                            │      │
 │    │o 奇摩拍賣網站，刊登拍賣筆記型電腦一部之不實廣告│證人邱梓珊之證述（見臺灣士林地│      │
 │    │，詐騙不特定人上網投標，致被害人辛○○遂於97年10│方法院檢察署98年度偵字第1675號│      │
 │    │ 月20日9時30分許，在臺北縣淡水鎮○○路全家便利商│卷第7至11頁）                 │      │
 │    │店，操作ATM而將7,080元匯款至詐騙集團指定之己○○│被害人辛○○之證述（見同上偵卷│      │
 │    │朴子郵局帳戶內。另詐欺集團成員復於97年10月20日9 │第12至13頁）                  │      │
 │    │時38分，以帳號dxx861124登入yahoo奇摩拍賣網站，刊│臺北縣政府警察局淡水分局中正路│      │
 │    │登拍賣液晶顯示器一臺之不實廣告，詐騙不特定人上網│派出所受理各類案件紀錄表、受理│      │
 │    │投標，致被害人溫宗興即於97年10月20日13時47分，在│詐騙帳戶通報警示簡便格式表、報│      │
 │    │臺北市○○區○段131號金龍郵局，操作ATM而將18000元│案三聯單（見同上偵卷第14、16、│      │
 │    │匯款至詐欺集團指定之己○○朴子郵局上開帳戶內。  │17頁）                        │      │
 │    │                                                │內政部警政署反詐騙案件紀錄表（│      │
 │    │                                                │見同上偵卷第15頁）            │      │
 │    │                                                │Yahoo奇摩拍賣及得標資料（見同 │      │
 │    │                                                │上偵卷第18至22頁）            │      │
 │    │                                                │己○○上開帳戶查詢帳戶最近交易│      │
 │    │                                                │資料（見同上偵卷第27頁）      │      │
 │    │                                                │台新銀行自動櫃員機交易明細表  │      │
 │    │                                                │（見同上偵卷第23頁）          │      │
 │    │                                                │被害人溫宗興之證述（見臺灣士林│      │
 │    │                                                │地方法院檢察署98年度偵字第326 │      │
 │    │                                                │號卷第6至7頁）                │      │
 │    │                                                │郵政自動櫃員機交易明細表（見同│      │
 │    │                                                │上偵卷第15頁）                │      │
 │    │                                                │己○○上開帳戶客戶歷史交易清單│      │
 │    │                                                │（見同上偵卷第18頁）          │      │
 ├──┼────────────────────────┼───────────────┼───┤
 │06  │詐騙集團於奇摩拍賣網站刊登手機拍賣之不實廣告，致│被害人乙○○之證述（見臺灣苗栗│      │
 │    │使被害人乙○○陷於錯誤，於97年10月20日上網購買照│地方法院檢察署98年度偵字第2231│      │
 │    │相手機，並於得標後，依指示匯款新臺幣5000元，至侯│號卷第5至6頁）                │      │
 │    │國清上開帳戶。                                  │己○○上開帳戶查詢帳戶最近交易│      │
 │    │                                                │資料（見同上偵卷第12頁）      │      │
 │    │                                                │Yahoo奇摩拍賣資料（見同上偵卷 │      │
 │    │                                                │第13至14頁）                  │      │
 │    │                                                │被害人乙○○臺灣銀行存摺封面影│      │
 │    │                                                │本（見同上偵卷第15頁）        │      │
 │    │                                                │台新銀行自動櫃員機交易明細表（│      │
 │    │                                                │同上偵卷第16頁）              │      │
 │    │                                                │苗栗縣警察局苗栗分局南苗派出所│      │
 │    │                                                │受理詐騙帳戶通報警示簡便格式表│      │
 │    │                                                │、受理各類案件紀錄表、報案三聯│      │
 │    │                                                │單（見同上偵卷第20至22頁）    │      │
 │    │                                                │內政部警政署反詐騙案件紀錄表（│      │
 │    │                                                │見同上偵卷第23頁）            │      │
 ├──┼────────────────────────┼───────────────┼───┤
 │07  │詐欺集團於雅虎奇摩拍賣網站，刊登拍賣電腦之不實廣│被害人戊○○之證述（見台中市警│      │
 │    │告，詐騙不特定人上網投票，致被害人戊○○、庚○○│察局第四分局中分四偵字第097003│      │
 │    │陷於錯誤，上網競標並得標，並分別於97年10月19日匯│2622號卷第5至6頁）            │      │
 │    │款新台幣5900元及17900元至詐騙集團指定之己○○所 │被害人戊○○郵局存簿交易明細資│      │
 │    │申請之上開帳戶。                                │料（見同上警卷第8、13頁）     │      │
 │    │                                                │內政部警政署反詐騙案件紀錄表（│      │
 │    │                                                │見同上警卷第10頁）            │      │
 │    │                                                │臺北縣警察局新莊分局福營派出所│      │
 │    │                                                │受理詐騙帳戶通報警示簡便格式表│      │
 │    │                                                │、受理各類案件紀錄表、報案三聯│      │
 │    │                                                │單（見同上警卷第9、11至12頁） │      │
 │    │                                                │己○○上開帳戶查詢帳戶最近交易│      │
 │    │                                                │資料（見同上偵卷第19頁）      │      │
 │    │                                                │被害人庚○○之證述（見台中市警│      │
 │    │                                                │察局第一分局中分一刑字第098000│      │
 │    │                                                │1245號卷第1至2頁）            │      │
 │    │                                                │台中市警察局第一分局公益派出所│      │
 │    │                                                │受理詐騙帳戶通報警示簡便格式表│      │
 │    │                                                │、受理各類案件紀錄表、報案三聯│      │
 │    │                                                │單（見同上警卷第15、6、16頁） │      │
 │    │                                                │內政部警政署反詐騙案件紀錄表（│      │
 │    │                                                │見同上警卷第7頁）             │      │
 │    │                                                │被害人庚○○中國信託存摺封面及│      │
 │    │                                                │內頁影本（見同上警卷第10、11頁│      │
 │    │                                                │）                            │      │
 │    │                                                │Yahoo奇摩拍賣得標通知信、拍賣 │      │
 │    │                                                │資料（見同上警卷第12至14頁）  │      │
 │    │                                                │己○○上開帳戶查詢帳戶最近交易│      │
 │    │                                                │資料（見同上偵卷第20頁）      │      │
 └──┴────────────────────────┴───────────────┴───┘


司法院資訊處製作；財團法人民間司法改革基金會備份。
